【裁判字號】    90,交易,256
【裁判日期】    900730
【裁判案由】    公共危險等
【裁判全文】
臺灣臺南地方法院刑事判決                          九十年度交易字第二五六號
    公  訴  人  臺灣台南地方法院檢察署檢察官
    被      告  乙○○
右列被告乙○○因公共危險等案件，經檢察官提起公訴（九十年度營偵字第三三五號
），本院判決如左：
    主  文
乙○○因過失傷害人致重傷，處有期徒刑陸月，如易科罰金，以參佰元折算壹日。又
服用酒類，不能安全駕駛動力交通工具而駕駛，處有期徒刑肆月，如易科罰金，以參
佰元折算壹日。應執行有期徒刑玖月，如易科罰金，以參佰元折算壹日。
    事  實
一、乙○○明知飲用酒類，不能安全駕駛動力交通工具，而仍於民國九十年二月二日
    晚上二十二時十五分許，駕駛車號ＭＭＮ－九○九號重型機車，由台南縣白河鎮
    往台南縣東山鄉方向行駛，途經東山鄉東山村十五鄰二四二之十三號前，因回頭
    觀看其他車輛糾紛，而疏未注意車前狀況....，隨時採取必要之安全措施，致撞
    及橫越馬路之行人張調海，致張調海受有頭部外傷、顱內出血等併昏迷呈植物人
    無法治療狀態之重傷害，其於肇事後，經警處理時為酒精測定，其測定值為０．
    三四毫克／公升而查獲。
二、案經張調海之女甲○○代行告訴由台南縣警察局白河分局報告由台灣台南地方法
    院檢察署檢察官偵查起訴。
    理  由
一、訊據被告乙○○就於右開時、地發生車禍肇事致張調海受重傷之事實坦供在卷，
    並據被告乙○○於警訊及偵查中自白不諱，核與告訴人甲○○指訴之情節大致相
    符，並有台南縣警察局道路交通事故調查報告表、測試觀察紀錄表、肇事現場草
    圖及照片，及財團法人天主教聖馬爾定醫院診斷證明書、檢驗報告書一紙附卷可
    稽。按刑法第一百八十五條之三所規定：「服用酒類，不能安全駕駛動力交通工
    具而駕駛者」，其構成要件係「服用酒類」、「不能安全駕駛動力交通工具而駕
    駛」，二者之範圍不能謂完全不明確，其「可能的文義」仍可透過刑法論理解釋
    之原則究明，致飲用酒類後如何程度始能謂「不能安全駕駛動力交通工具而駕駛
    」，則有賴檢察官舉證，由刑事司法實務以判決先例予以補充，不能以該項規定
    之語義內容有某程度之不明確，即謂該一規定違反罪刑法定之原則，依台灣高等
    法院檢察署所彙編之刑法第一百八十五條之三酒後駕車「不能安全駕駛」認定標
    準之相關論文資料一書中，台大醫學院吳木榮醫師、台北醫學院附設醫院蔡尚穎
    醫師、中央警察大學交通學系暨交通管理研究所程玉傑先生、蔡中志教授等人於
    彼等之研究著作中，均對血液中、呼氣中酒精之濃度對汽車駕駛人之影響提出報
    告，如血液中酒精在三０－五０ｍｇ／ｄＬ時，駕駛能力變差，在五０－一００
    ｍｇ－ｄＬ時，多話、大笑、感覺障礙，一００－一五０ｍｇ－ｄＬ時，說話含
    糊、腳步不穩、可能會噁心，一五０－二００ｍｇ／ｄＬ時，明顯酒醉、噁心、
    步履蹣跚（而呼氣中酒精濃度與血液中酒精濃度比為二千比一至二千三百比一）
    ，本件被告乙○○之呼氣酒精濃度為零．三四ｍｇ／Ｌ，再者，呼氣中濃度如達
    ０．五五ｍｇ／Ｌ時，其肇事率為一般人之十倍，凡此均載明於上開彙編交集中
    ，可證被告之呼氣酒精濃度０．三四ｍｇ／Ｌ，已足以影響其判斷力及肢體協調
    能力，於駕駛汽車時自不能安全駕駛甚明。再按車輛行駛時，駕駛人應注意車前
    狀況....，隨時採取必要之安全措施--。道路交通安全規則第九十四條三項定有
    明文。被告駕車自應注意上述道路交通安全規定，且依當時路狀，又無不能注意
    之情形，竟疏不注意為之，以致肇事，致人受傷，被告應有過失。且被告過失駕
    駛行為，核與被害人之受傷間，具有相當因果關係，是被告所為，事證明確，其
    犯行堪予認定。
二、核被告乙○○所為，係犯刑法第一百八十五條之三、第二百八十四條第一項後段
    之罪行。所犯二罪，罪名不同，應分論併罰。又被告酒醉駕車，未注意車前狀況
    ，因而致人受傷，依法應負刑事責任，爰依道路交通管理處罰條例第八十六條第
    一項規定加重其刑。本院審酌被告過失責任非輕，犯罪所生危害，犯罪後態度等
    一切情狀，分別量處如主文所示之刑，均諭知易科罰金之折算標準，並定其應執
    行之刑及諭知易科罰金之折算標準，以示懲儆。
據上論斷，應依刑事訴訟法第二百九十九條第一項前段、刑法第二百八十四條第一項
後段、第一百八十五條之三、第四十一條第一項前段、第五十一條第五款、道路交通
管理處罰條例第八十六條第一項、罰鍰提高標準條例第一條前段、第二段判決如主文
。
本案經檢察官林逸梅到庭執行職務。
中    華    民    國      九十      年      七      月        三十      日
                              臺灣臺南地方法院交通法庭
                                      法  官  何  清  池
右正本證明與原本無異。
如不服本判決，應於判決送達後十日內向本院提出上訴狀( 應附繕本 )。
                                      書記官  林  木  村
中    華    民    國      九十      年      七      月        三十      日
附錄本案論罪科刑法條全文：
中華民國刑法第二百八十四條第一項：
 (過失傷害罪)
  因過失傷害人者，處六月以下有期徒刑、拘役或五百元以下罰金，致重傷者，處一
  年以下有期徒刑、拘役或五百元以下罰金。
中華民國刑法第一百八十五條之三：
  服用毒品、麻醉藥品、酒類或其他相類之物，不能安全駕駛動力交通工具而駕駛者
  ，處一年以下有期徒刑、拘役或三萬元以下罰金。


司法院資訊處製作；財團法人民間司法改革基金會備份。
